【裁判字號】    90,訴,15
【裁判日期】    900712
【裁判案由】    妨害自由等
【裁判全文】
臺灣雲林地方法院刑事判決                              九十年度訴字第一五號
    公  訴  人  臺灣雲林地方法院檢察署檢察官
    被      告  丙○○
右列被告因妨害自由等案件，經檢察官提起公訴（八十九年度偵字第三○○四號），
本院判決如左：
    主  文
丙○○竊盜，累犯，處有期徒刑壹年；又以強暴、脅迫使人行無義務之事，累犯，處
有期徒刑肆月。應執行有期徒刑壹年貳月。
    事  實
一、丙○○前因竊盜案件，於民國八十五年九月六日經臺灣台中地方法院以八十五年
    度易字第三七七八號判決判處有期徒刑一年，於八十六年十月二十八日執行完畢
    ，竟仍不知悔改，意圖為自己不法之所有，於八十九年七月十九日六時三十分許
    ，在雲林縣北港鎮○○里○○路南陽國小前，以自備鑰匙竊取車號ＮＰ─七一八
    七號丁○○所有之自小客車一部，得手後，將車號ＳＰ─九一九二號車牌懸掛於
    其所竊取之上開自小客車，供己使用。丙○○又因不滿其女友乙○○要求分手，
    於八十九年七月二十二日二十一時三十分許，在雲林縣元長鄉埔墘村吳振源住處
    ，要求乙○○隨其返家未果，即以強暴手段徒手毆打乙○○臉部，脅迫乙○○與
    其一同返回其位於雲林縣東勢鄉○○村○○路一九二號之住處。嗣於八十九年七
    月二十四日中午十二時許，經乙○○報警，而於上址當場查獲。
二、案經乙○○訴由嘉義縣警察局民雄分局移送臺灣雲林地方法院檢察署檢察官偵查
    起訴。
    理  由
一、訊據被告丙○○固坦承有於右揭時、地，以自備鑰匙竊取車號ＮＰ─七一八七號
    自小客車一部之事實，惟矢口否認有妨害自由之犯行，辯稱：當時伊看到乙○○
    時，因雙方發生爭執，伊有出手打乙○○一巴掌，嗣後要求乙○○與伊一同返家
    ，乙○○自願與伊一同回家，伊沒有限制乙○○之自由，否則乙○○即不可能開
    車去報警云云。經查，（一）被告於八十九年七月十九日六時三十分許，在雲林
    縣北港鎮○○里○○路南陽國小前，以自備鑰匙竊取車號ＮＰ─七一八七號自小
    客車之事實，業據被告供承不諱，核與被害人丁○○於警訊時指述之情節相符，
    並有贓物認領收據一紙在卷可稽，足認被告上開自白應與事實相符，堪以採信。
    （二）被告於八十九年七月二十二日晚間九時三十分許，在雲林縣元長鄉吳振源
    住處，出手毆打乙○○，強迫乙○○與其一同返回被告住所居住之事實，業據被
    害人乙○○指述綦詳，核與被告丙○○於警訊時供稱：「我於右述時地確實跟甲○○到雲林縣元長鄉埔墘村吳振源住處找乙○○時，看見乙○○與另一名男子在
    吳振源住處房間內，我當時很氣憤就抓住乙○○頭髮並毆打她，之後她才向我們
    告訴說她要跟我走，我便載她到我租屋地點」等語一致，並經證人甲○○於警訊
    時證稱：「當時我與丙○○到吳振源住處時，丙○○看見乙○○就很激動抓住乙○○頭髮，並毆打乙○○臉及頭部，當時我看乙○○哭泣的很，我便馬上阻止丙○○，但丙○○還是猛抓乙○○頭髮要強行押走乙○○，直到乙○○屈服要跟我
    們走，丙○○才沒再打她」等語（見警訊卷第六頁背面）屬實，足認被告確有於
    右揭時、地，以毆打被害人乙○○之強暴手段，脅迫乙○○與其一同返回其住處
    之事實。查被告與被害人曾是男女朋友關係，在案發不久前分手，此為被告所不
    否認，衡情男女分手之際，情感激動，再次相遇時雙方發生爭執，被告一時情急
    ，失控釀成大禍，非無可能，參以被害人乙○○與被告返家後，旋即於八十九年
    七月二十四日報警，警員因而循線查獲被告一節，如被告非以強暴、脅迫手段令
    被害人乙○○與其返家，乙○○豈有於與被告返家後，旋即報警查獲被告之可能
    ？綜上所陳，被告上開所辯，顯係事後卸責之詞，不足採信。本件事證明確，被
    告犯行應堪認定。
二、核被告丙○○所為，係犯刑法第三百零四條第一項之以強暴脅迫使人行無義務之
    事罪、第三百二十條第一項之竊盜罪。公訴意旨認被告所為係犯刑法第三百零二
    第一項私行拘禁罪及第二百七十七條第一項傷害罪，惟按刑法第三百零二條之妨
    害自由罪，既係以私行拘禁為其非法剝奪人行動自由之例示，則本罪在性質上，
    其行為自須持續相當之時間，始足當之，倘若其目的在使人行無義務之事，僅有
    瞬間之拘束，則屬同法第三百零四條之範圍，不構成上開剝奪行動自由罪，最高
    法院著有七十五年度台上字第六八五七號判例可稽。本件被告丙○○之目的，在
    令被害人乙○○與其返家，而乙○○與被告返家後，被告並未拘束其行動自由，
    乙○○仍得駕車外出，甚而報警查獲被告等情，業據被告供承不諱，參以證人甲○○於偵查時證稱：乙○○有開丙○○的車出去打電話等語（見偵查卷第二十頁
    背面），足認乙○○之行動自由並未遭被告剝奪限制，揆諸前揭判例之意旨，被
    告前揭所為，核與刑法第三百零二條之妨害自由罪之規範情形，即屬有間，尚難
    遽以刑法第三百零二條之妨害自由罪相繩，檢察官起訴法條容有未洽，應依法變
    更起訴法條。被告所犯竊盜罪與強制罪二罪，犯意各別，行為互殊，應予分論併
    罰。被告前因竊盜案件，於民國八十五年九月六日經臺灣台中地方法院以八十五
    年度易字第三七七八號判決判處有期徒刑一年，於八十六年十月二十八日執行完
    畢，此有臺灣高等法院被告全國前案紀錄表一份在卷可按，於五年內再犯本件最
    重本刑為有期徒刑以上之罪，為累犯，應依刑法第四十七條之規定加重其刑。爰
    審酌被告與被害人乙○○前為男女朋友關係，因感情糾紛，致觸本件犯行，及被
    告因不思正途獲取報酬，竟仿宵小行徑，竊取他人財物，其犯罪之動機、目的、
    手段、所生危害、品行、智識程度、犯罪後態度等一切情狀，量處如主文所示之
    刑。公訴意旨另以被告前開行為尚犯有刑法第二百七十七條第一項之傷害罪嫌云
    云。惟查，傷害罪依刑法第二百八十七條之規定，須告訴乃論，被害人乙○○雖
    於警訊中指稱被告有傷害之犯行，惟並未提出告訴，此部分既未經告訴，本應依
    刑事訴訟法第三百零三條第三款之規定諭知不受理，惟公訴意旨認此部分與前開
    有罪部分有裁判上一罪之關係，爰不另為無罪之諭知，附此敘明。
據上論斷，應依刑事訴訟法第二百九十九條第一項前段、第三百條，刑法第三百零四
條第一項、第三百二十條第一項、刑法第四十七條、第五十一條第五款，罰金罰鍰提
高標準條例第一條前段，判決如主文。
本案經檢察官林豐正到庭執行職務。
中      華      民      國      九十      年      七      月    十二    日
                                        臺灣雲林地方法院刑事第二庭
                                            法  官
右正本證明與原本無異。
如不服本判決，應於判決送達後十日內，向本院提出上訴狀。（須附繕本）


司法院資訊處製作；財團法人民間司法改革基金會備份。
